臺灣高等法院刑事判決
111年度交上易字第153號
上  訴  人  臺灣宜蘭地方檢察署檢察官
被      告  陳定蔚


上列上訴人因被告過失傷害案件，不服臺灣宜蘭地方法院110年
度交易字第297號，中華民國111年4月19日第一審判決（起訴案
號：臺灣宜蘭地方檢察署110年度偵字第5223號），提起上訴，
本院判決如下：
    主  文
上訴駁回。
    事  實
一、陳定蔚於民國110年2月9日中午，駕駛車牌號碼000-0000號
    自小客車，沿宜蘭縣宜蘭市東港陸橋由東往西方向行駛，於
    當日中午12時30分許，行經東港陸橋上燈桿編號6260處，本
    應注意車前狀況，並隨時採取必要之安全措施，而當時為雨
    天、有日間自然光線，該處為濕潤、無缺陷、無障礙物、視
    距良好之柏油路面，陳定蔚之意識清楚，所駕車輛機件正常
    ，並無不能注意之情事，竟疏未注意，仍貿然直行，致追撞
    同向前方由徐美子所駕駛之車牌號碼00-0000號自小客車，
    徐美子之自小客車遭撞擊後，再推撞同向前方由王秋蓉所駕
    駛之車牌號碼000-0000號自小客車及吳文益所駕駛之車牌號
    碼000-0000號自小客車，致徐美子受有頸椎第5、6節創傷性
    椎間盤破裂併脊髓壓迫損傷、第1頸椎閉鎖性骨折等傷害。
    嗣警方據報前往現場處理，於尚未知悉肇事人前，陳定蔚在
    場主動表明肇事人身分，而不逃避裁判。
二、案經徐美子訴由宜蘭縣政府警察局宜蘭分局報告臺灣宜蘭地
    方檢察署檢察官偵查起訴。
    理  由
壹、證據能力：
一、按被告以外之人於審判外之言詞或書面陳述，除法律有規定
    者外，不得作為證據。被告以外之人於審判外之陳述，雖不
    符同法第159條之1至第159條之4之規定，而經當事人於審判
    程序同意作為證據，法院審酌該言詞陳述或書面陳述作成時
    之情況，認為適當者，亦得為證據；當事人、代理人或辯護
    人於法院調查證據時，知有第159條第1項不得為證據之情形
    ，而未於言詞辯論終結前聲明異議者，視為有前項之同意，
    刑事訴訟法第159條第1項、第159條之5第1項、第2項分別定
    有明文。本判決下列所引用被告陳定蔚以外之人於審判外之
    陳述，檢察官、被告在原審審理時均未爭執證據能力(見原
    審卷第82頁第84頁)，且迄本院言詞辯論終結前均未聲明異
    議(見本院卷第75頁第76頁、第109頁至第110頁)，復經本院
    審酌前開陳述作成時之情況，並無違法不當情事，因認具證
    據能力。
二、又本案認定事實之其餘非供述證據，並無證據證明係公務員
    違背法定程序所取得，依同法第158條之4反面解釋，亦均有
    證據能力，合先敘明。
貳、實體認定：
一、上揭犯罪事實，業據被告於警詢、檢察官偵訊及原審審理時
    均坦承不諱（見警卷第2頁至第6頁、偵卷第6頁至第7頁、原
    審卷第44頁、第62頁、第86頁），核與告訴人徐美子於警詢
    及檢察官偵訊時之指訴情節大致相符（見警卷第7頁至第11
    頁、偵卷第6頁至第7頁），並有診斷證明書、道路交通事故
    現場圖、道路交通事故調查報告表㈠㈡各1件、現場及車損相
    片29紙附卷可稽（見警卷第12頁至第15頁、第23頁至第37頁
    ），被告上開任意性自白即與事實相符，堪以認定。
二、按汽車行駛時，駕駛人應注意車前狀況及兩車並行之間隔，
    並隨時採取必要之安全措施，道路交通安全規則第94條第3
    項定有明文。被告駕車自應注意上揭規定，而依附卷之交通
    事故調查報告表所載，本件肇事時地之路況良好，即肇事當
    時，被告並無不能注意之情事，竟疏未注意因而肇事，致告
    訴人受傷，其顯有過失，且被告之過失行為，與告訴人之受
    傷間，具有相當因果關係。事證明確，被告過失傷害犯行堪
    以認定。
三、本案起訴法條經到庭實行公訴之檢察官於110年12月21日原
    審審理時予以更正為犯刑法第284條後段之過失重傷害罪（
    見原審卷第62頁），並認告訴人所受之上開傷害，已達刑法
    第10條所定之重傷害程度。惟查，
　㈠按刑法第10條第4項第4款所稱毀敗或嚴重減損一肢以上之機
    能，係指肢體因傷害之結果完全喪失其效用或其效用嚴重減
    損者而言，初不以驗斷時之狀況如何為標準，如經過相當之
    診治而能回復原狀，或雖不能回復原狀而僅祇減衰其效用者
    ，仍不得謂為該款之重傷(最高法院96年度台上字第3695號
    、98年度台上字第4233號判決意旨參照)；又刑法第10條第4
    項第4款就毀敗或嚴重減損一肢以上之機能既設有專款規定
    ，則傷害四肢之重傷，自以有被毀敗或嚴重減損之情形為限
    ，同項第6款所規定其他於身體或健康，有重大不治或難治
    之傷害，即不包括傷害四肢在內，故若一肢以上之機能未完
    全毀敗或嚴重減損，縱有重大不治或難治而無法復原之情形
    ，仍與該項第6款所定之內容並不相當，不能遽論為重傷(最
    高法院84年度台上字第2600號判決意旨參照)。
　㈡經查，原審向陽明交通大學附設醫院函詢告訴人之傷勢，該
    院函覆稱：告訴人之傷勢，造成其上肢精細動作不靈活，下
    肢步態協調受損，走路不穩，已復健數月，但目前仍屬未完
    全恢復之狀況，確有重大不治或難治之傷害等語，固有該院
    110年11月29日陽明交大附醫歷字第1100008372號函附之病
    患就醫摘要回覆單1件在卷可稽（見原審卷第47頁至第49頁
    ），然觀告訴人前開傷勢，所造成告訴人「上肢精細動作不
    靈活，下肢步態協調受損，走路不穩」之情，尚難認係1肢
    以上之機能喪失其效用，或其效用達嚴重減損之程度，尚非
    屬刑法第10條第4項第4款所稱重傷害之情形；參以告訴人嗣
    至林口長庚紀念醫院手術治療，經該院函覆告訴人之傷勢情
    形略謂：告訴人前因腕隧道症候群及頸椎椎間盤疾患分別於
    110年8月10日至8月13日、9月28日至9月30日住院，經手術
    治療後出院，依告訴人111年1月11日最近1次回診至急重症
    神經外科門診時之病情研判，其腕隧道症候群及頸椎椎間盤
    疾患之情形，如持續復健、治療應可再進步，建議病人持續
    回診追蹤以達最佳之預後等語，此有長庚醫療財團法人林口
    長庚紀念醫院111年3月2日長庚院林字第1101251584號函在
    卷足佐(見原審卷第69頁)，是告訴人所受之傷勢，既非屬刑
    法第10條第4項第4款所稱毀敗或嚴重減損一肢以上機能之情
    形，且經手術治療後，輔以持續之復健、治療，可再進步以
    達最佳之預後，是其傷勢亦難認係屬重大不治或難治之傷害
    ，縱不能回復未受傷以前之正常狀態而有所不便，應認僅係
    減衰肢體之部分機能與效用，揆諸上揭判決意旨，告訴人所
    受傷勢仍非屬刑法第10條所定之重傷害，從而，公訴意旨認
    被告涉犯刑法第284條後段之過失重傷害罪重嫌，容有未合
    。
　㈢告訴人另指稱：其所受之傷害已符合強制保險殘廢給付標準
    ，障礙系列為神經障礙；障害項目為神經障害；障害項目2-
    3項；殘廢等級第三級等語。惟查，觀諸該標準表係關於被
    害人失能等級之審核標準，以及強制保險失能等級之給付標
    準，仍與刑法第10條之規範意旨與要件不同，尚無法以之憑
    認告訴人之傷勢已達刑法第10條規定之重傷害程度，附為敘
    明。
　㈣綜上所述，本案事證明確，被告犯行堪予認定，應依法論科
    。
四、論罪：
　㈠核被告所為，係犯刑法第284條前段之過失傷害罪。
　㈡本案起訴法條經到庭實行公訴之檢察官於110年12月21日原審
    審理時予以更正被告係涉犯刑法第284條後段之過失致重傷
    害罪嫌，尚有未合，已如前述，然其基本事實同一，且被告
    於原審審理時，已就應成立過失傷害或過失重傷害之犯罪事
    實進行實質辯論，足認已充分保障被告訴訟上防禦權之行使
    ，本院自得依刑事訴訟法第300條規定，予以變更應適用之
    法條。
　㈢被告於肇事後，在未被有偵查犯罪職權之機關或公務員知悉
    前，於警方前往現場處理時，當場承認為肇事人，而不逃避
    裁判，有道路交通事故肇事人自首情形紀錄表1紙附卷足證
    （見警卷第18頁），符合自首之規定，爰依刑法第62條前段
    規定減輕其刑。
參、維持原判決之理由：
一、原審認定被告過失傷害犯行，事證明確，變更檢察官起訴法
    條，適用刑法第284條前段、第62條前段、第41條第1項，刑
    法施行法第1之1第1項等規定，並以行為人之責任為基礎，
    審酌被告駕車疏未注意車前狀況，並保持適當之安全間隔，
    仍貿然直行，致追撞同向前方由告訴人所駕駛之車牌號碼00
    -0000號自小客車，並使告訴人受有如事實欄所載之傷勢，
    ，所為誠有不該，然犯後坦認，但因與告訴人就賠償金額之
    認知差距過大，致無法達成和解之犯後態度，兼衡被告於原
    審審理時自陳其未婚無子，從事金融保險業，家中無人需其
    扶養及研究所畢業之智識程度等一切情狀，量處有期徒刑3
    月，並諭知如易科罰金之折算標準。經核原審認事用法，俱
    無違誤，量刑亦屬妥適，應予維持。
二、駁回上訴之理由：
　㈠檢察官上訴意旨略以：告訴人於111年4月19日至林口長庚紀
    念醫院就診，經醫師診斷告訴人因本件車禍而受有頸椎椎間
    盤疾患，中樞神經系統機能遺存有顯著障礙，終身僅能從事
    輕便工作，已符合重傷害，永久失能狀態，並非普通傷害等
    語。
　㈡惟查，告訴人所受傷勢尚未達毀敗或嚴重減損一肢以上之機
    能之重傷害程度，且依告訴人111年1月11日最近1次回診至
    急重症神經外科門診時之病情研判，其腕隧道症候群及頸椎
    椎間盤疾患之情形，經手術治療，如輔以持續之復健、治療
    應可再進步，因認尚非屬重大不治或難治之傷害，已如前述
    ，是檢察官執前詞上訴，惟並未提舉其他新事證以實其說，
    為無理由，應予駁回。
肆、被告陳定蔚經本院合法傳喚無正當理由未遵時到庭，爰不待
    其陳述，逕行一造辯論判決。　
據上論斷，應依刑事訴訟法第371條、第368條，判決如主文。
本案經檢察官梁光宗提起公訴，檢察官謝志明到庭執行職務。
中　　華　　民　　國　　111 　年　　8 　　月　　10　　日
                  刑事第二十庭  審判長法　官  張紹省
　　　　　　　　　　　　　　　　　　　法　官  吳祚丞
　　　　　　　　　　　　　　　　　　　法　官  蕭世昌
以上正本證明與原本無異。
不得上訴。
                                      書記官　吳建甫
中　　華　　民　　國　　111 　年　　8 　　月　　10　　日
附錄：本案論罪科刑法條全文
中華民國刑法第284條
因過失傷害人者，處1年以下有期徒刑、拘役或10萬元以下罰金
；致重傷者，處3年以下有期徒刑、拘役或30萬元以下罰金。